【裁判字號】    89,訴,49
【裁判日期】    890613
【裁判案由】    偽造文書
【裁判全文】
臺灣苗栗地方法院刑事判決                            八十九年度訴字第四九號
    公  訴  人  臺灣苗栗地方法院檢察署檢察官
    被      告  戊○○
    選任辯護人  江錫麒
                邱玉汝
右列被告因偽造文書案件，經檢察官提起公訴（八十八年度偵字第三八二七號），本
院判決如左：
    主  文
戊○○無罪。
    理  由
一、公訴意旨略以：被告戊○○於民國八十七年八月間，藉趙明愷將印章及其存摺及
    其妻余彩雲之身分證件、印章及車牌號碼為ＬＹ─三五三三號自用小客車之行車
    執照交由戊○○保管之便，明知趙明愷已經於八十七年八月二十二日死亡（起訴
    書誤載為八十七年八月二十三日），仍基於概括犯意，分別於八十七年八月二十
    四日，以趙明愷名義，向新竹中小企業銀行股份有限公司提領現金新台幣（下同
    ）五萬九千元（起訴書誤載為五萬元），於八十七年八月二十六日再委託不知情
    之不詳姓名人，以余彩雲名義代辦車牌號碼為ＬＹ─三五三三號自用小客車之過
    戶手續，偽造過戶申請書，將該自用小客車過戶予自己，並使監理機關為不實之
    登載及核發行車執照予戊○○，足生損害於趙明愷、余彩雲及監理機關核發行車
    執照之正確性。因認被告涉有刑法第二百十六條之行使刑法第二百十條之私文書
    、第二百十四條之使公務員登載不實罪嫌云云。
二、本件公訴人認被告戊○○涉有右揭偽造文書之犯行，無非以告訴人丙○○（即趙
    明愷之子）之指訴與證人丁○○（即趙明愷之父）之證言為主要論據。訊據被告
    戊○○對於有以趙明愷名義提領現金五萬九千元，及委託他人辦理余彩雲所有車
    牌號碼為ＬＹ─三五三三號自用小客車之過戶手續等事實固坦承不諱，惟堅決否
    認有何偽造文書及使公務員登載不實之犯行，辯稱：其所以以趙明愷名義提領現
    金，主要係受趙明愷之父，即丁○○之委託代領，而提領現金之目的係為了幫趙
    明愷繳交生前以余彩雲名義簽發發票日分別為八十七年八月三十一日、同年九月
    五日，面額各為四萬元之支票二張，以免退票；另因為趙明愷生前欠被告一百三
    十萬元，所以丁○○才將余彩雲之證件印章等物交予被告辦理自小客車過戶，準
    備以該部自用小客車抵償趙明愷生前積欠被告之債務，是其並無偽造文書之故意
    等語。
三、按犯罪事實應依證據認定之，無證據不得推定其犯罪事實；又不能證明被告犯罪
    者，應諭知無罪之判決，刑事訴訟法第一百五十四條、第三百零一條第一項分別
    定有明文。
四、經查，被告戊○○於趙明愷八十七年八月二十二日死亡後，曾匯款八萬元至余彩
    雲之帳戶以支付趙明愷生前以余彩雲名義所簽發之右揭支票票款乙節，有臺灣土
    地銀行八十七年八月三十一日及同年九月五日電匯申請書各一紙在卷可稽，被告
    既於趙明愷死亡後，仍肯替之處理生前開立支票所遺留之債務，足證被告於八十
    七年八月二十四日提領趙明愷於新竹中小企業銀行股份有限公司帳戶內五萬九千
    元現金之目的，確如被告所言，旨在支付該二筆票款；而被告又曾於八十五年十
    月二十一日匯款一百三十萬元至新竹區中小企業銀行後龍分行趙明愷之帳戶，此
    亦有中區農會電腦共用中心匯款委託書一紙附卷可證，是被告所稱趙明愷生前曾
    欠伊一百三十萬元乙節，亦堪稱信，故本案所應審究者，即趙明愷及余彩雲之印
    章證件等物，究竟是否為證人丁○○所交付予被告？倘該等印章證件等物，本即
    在被告保管中，則其未經同意，即持之分別以趙明愷及余彩雲之名義提領現金及
    辦理自用小客車過戶手續，自涉有偽造文書等犯行；惟倘該印章證件等物係丁○
    ○所交付，而目的在於支付趙明愷生前以余彩雲名義所開立之支票票款，及抵償
    趙明愷積欠被告之債務，因為丁○○為趙明愷之父，即難謂被告於主觀上具有偽
    造文書之犯意。
五、本件訊據證人乙○○與甲○○，對於趙明愷出殯當日（即八十八年八月二十八日
    ），該部車牌號碼為ＬＹ─三五三三號自用小客車仍停放在丁○○等人家中，後
    經丁○○家人同意後，方由被告將該自用小客車開走乙節，均到庭結證屬實（參
    見本院八十九年五月九日訊問筆錄），參以證人丁○○於本院審理中，亦供證其
    於趙明愷八十七年八月二十二日死後二、三天，即知被告已將該自用小客車辦理
    過戶完畢（參見本院八十九年五月三十日審判筆錄），衡情揆理，丁○○既於趙
    明愷出殯前即已知被告將小客車辦妥過戶手續，後於趙明愷出殯當日，又默許被
    告將該自用小客車開離趙家，則足證丁○○事先確已將趙明愷及余彩雲之印章證
    件等物交付予被告，否則當無任被告將該自用小客車開離，而不出言制止之理。
    參以丁○○對於余彩雲之證件平日置於何處乙節，於偵查中先稱均由被告保管（
    見偵查卷第二十八頁），後於本院審理中改稱平時余彩雲之證件均放在該自用小
    客車上（見本院八十九年五月三十日審判筆錄），其證詞反覆不一，更足認被告
    確係得丁○○同意後方提領現金與過戶車輛，否則丁○○當無對於余彩雲之證件
    置放處支吾其詞、前後反覆之理。是被告所辯趙明愷與余彩雲之印章證件等物，
    均由丁○○所交付，目的在於幫趙明愷繳交生前以余彩雲名義開立之支票票款、
    及以該部自用小客車抵償趙明愷生前積欠被告之債務，其並無偽造文書之故意等
    語，自堪採信。此外，復查無其他積極之證據，足認被告確有公訴人所指之偽造
    文書犯行，揆諸首揭法條，不能證明被告犯罪，依法自應諭知無罪之判決。
據上論斷，應依刑事訴訟法第三百零一條第一項，判決如主文。
本案經檢察官戴瑞麒到庭執行職務
中      華      民      國      八十九年        六       月    十三    日
                                      臺灣苗栗地方法院刑事庭
                                          法  官  吳  炳  桂
右正本證明與原本無異。
如不服本判決，應於送達後十日內向本院提出上訴狀 (須附繕本)，上訴於台灣高等
書記官  黃  秀  娟
中      華      民      國      八十九年        六       月    十三    日


司法院資訊處製作；財團法人民間司法改革基金會備份。
